【裁判字號】    99,易,605
【裁判日期】    991008
【裁判案由】    妨害自由
【裁判全文】
臺灣桃園地方法院刑事判決               99年度易字第605號
公  訴  人  臺灣桃園地方法院檢察署檢察官
被      告  甲○○
上列被告因妨害自由案件，經檢察官聲請以簡易判決處刑（99年
度偵字第6988號），本院認不應以簡易判決處刑，改依通常程序
審理，判決如下：
    主  文
甲○○無罪。
    理  由
一、聲請簡易判決處刑意旨略以：被告甲○○於民國98年12月25
    日，向法務部行政執行署桃園行政執行處（下稱桃園行政執
    行處）應買桃園縣龍潭鄉○○○段四方林小段884-6 地號之
    土地及坐落在該土地上門牌號碼為桃園縣龍潭鄉○○路815
    號之房屋，並於99年1 月18日取得權利移轉證書，其明知該
    房屋仍由邸偉租用，竟於99年2 月上旬某日上開房屋、土地
    受點交之際，即逕自僱工更換上開房屋之門鎖及車庫鎖，以
    此方式妨害邸偉對於上開房屋使用權利之行使，嗣邸偉於99
    年2 月12日返回上開房屋時，始查覺上情而報警偵辦。因認
    被告涉有刑法第304 條第1 項之強制罪嫌等語。
二、按傳聞法則之重要理論依據，在於傳聞證據未經當事人之反
    對詰問予以核實，乃予排斥，惟若當事人已放棄對原供述人
    之反對詰問權，於法院審判時表明同意該等傳聞證據可作為
    證據，基於證據資料愈豐富，愈有助於真實發現之理念，並
    貫徹刑事訴訟法修法加重當事人進行主義之精神，確認當事
    人對於證據能力有處分權之制度，傳聞證據經當事人同意作
    為證據，法院認為適當者，亦得為證據。另當事人於調查證
    據時，對於傳聞證據表示「沒有意見」，而未於言詞辯論終
    結前聲明異議，應視為已有將該等傳聞證據採為證據之同意
    ，此刑事訴訟法第159 條之5 定有明文。本案被告甲○○於
    本院審理時，對卷內人證、書證、物證之證據能力並未表示
    爭執，迄本院辯論終結前，被告亦未爭執本案證據之證據能
    力，依刑事訴訟法第159 條之5 第2 項之規定，應視為被告
    已同意本案相關之傳聞證據均可作為證據，本院斟酌本案卷
    內之證據並非非法取得，亦無證明力明顯過低之情形，且經
    本院於審判期日依法進行證據之調查、辯論，被告於訴訟上
    之程序權，已受保障，前揭各該證據，均得採為證據。
三、按犯罪事實應依證據認定之，無證據不得認定犯罪事實；不
    能證明被告犯罪者，應諭知無罪之判決，刑事訴訟法第154
    條第2 項、第301 條第1 項分別定有明文。次按認定被告有
    罪之事實，應憑證據，如未能發現相當之證據，或證據不足
    以證明，自不能以推測或擬制之方法，以為裁判之基礎；且
    認定犯罪事實所憑之證據，其為訴訟上之證明，須達於通常
    一般人均不致有所懷疑，而得確信其為真實之程度者，始得
    據為有罪之認定，倘其證明尚未達到此一程度而有合理之懷
    疑存在時，尚難為有罪之認定基礎；苟積極證據不足以為不
    利於被告事實之認定，即應為有利於被告之認定，更不必有
    何有利之證據（最高法院30年度上字第816 號、40年度台上
    字第86號、76年度台上字第4986號判例參照）。
四、公訴人認被告涉有上揭犯行，無非以被告之供述、告訴人邸
    偉之指述及系爭房地之執行卷宗為其所憑。然訊據被告則堅
    詞否認上述犯行，辯稱：系爭租約前經執行法院裁定除去後
    ，伊才會應買系爭房地，且執行法院書記官曾向伊說明，只
    要法院核發權利移轉證明書後，系爭房地就是伊的，伊才去
    換鎖，伊並無妨害告訴人使用上開房地權利之犯行等語。經
    查：
（一）系爭房地之所有權人原為案外人葉金枝，葉金枝曾以該房
      地向遠東國際商業銀行股份有限公司（下稱遠東銀行）設
      定本金最高限額新臺幣（下同）420 萬元之抵押權，遠東
      銀行因債權未獲清償，乃聲請強制執行並於97年4 月29日
      查封系爭房地，而葉金枝獨資經營之「帝國網企業社」亦
      因有積欠娛樂稅之情事，是桃園行政執行處亦併案執行系
      爭房地，惟該房地前於96年12月1 日即由葉金枝出租予告
      訴人邸偉，租期至98年11月30日止，故遠東銀行乃具狀聲
      請除去上開租約，本院民事執行處因而於97年8 月6 日以
      97年司執字第13978 號執行命令除去上開租約，並將之公
      告於拍賣公告內，嗣系爭房地經拍賣、減價拍賣均無人應
      買，並依強制執行法第95條第2 項之規定視為撤回強制執
      行，改由桃園行政執行處續為查封而強制執行，再經拍賣
      及特別變賣程序後，由被告於98年12月25日具狀應買並繳
      交保證金，桃園行政執行處乃於99年1 月12日核發權利移
      轉證明書，並於同年2 月25日執行點交等事實，有桃園行
      政執行處97年度助執字第1468-1492 號執行案件影印卷1
      宗可資佐證，自堪信實。
（二）上開租約既經執行法院命令除去，且公布於系爭房地之拍
      賣公告上，則被告應買時主觀上顯然認為系爭房地上並無
      租賃契約存在；又桃園行政執行處既已於99年1 月12日核
      發系爭房地之權利移轉證明書予被告，則被告應認為已取
      得系爭房地之所有權，要無疑義。是被告縱然在執行點交
      前之99年2 月上旬某日更換系爭房屋之門鎖，要無妨害告
      訴人邸偉行使權利之主觀犯意存在。抑有進者，上開租約
      之存續期間至98年11月30日為止，有卷附租賃契約書1 份
      可考（見偵卷第12、13頁），可見被告取得系爭房地之權
      利移轉證明書及點交時，告訴人租用系爭房地之期限早已
      屆至，已無使用系爭房地之權限，而被告於前揭時間自行
      更換系爭房屋之門鎖，要無妨害告訴人行使權利可言。
五、綜上所述，被告所為，尚難以強制罪相繩。此外，復查無其
    他積極證據足認被告有公訴人所指之犯行，自應諭知被告無
    罪之判決。
六、本件經檢察官聲請簡易判決處刑，惟本院認有刑事訴訟法第
    451 條之1 第4 項但書第3 款之情形，改依通常程序審理。
    且被告涉犯刑法第304 條第1 項之強制罪，係法定本刑為3
    年有期徒刑之罪，屬刑事訴訟法第376 條第1 款之案件，依
    刑事訴訟法第284 條之1 之規定，由本院獨任審判，均附此
    敘明。
據上論斷，依刑事訴訟法第452 條、第284 條之1 、第301 條第
1項 ，判決如主文。
本案經檢察官黃俊華到庭執行職務。
中    華    民    國    99    年    10    月    8     日
                  刑事第九庭  法  官  吳為平
以上正本證明與原本無異。
如不服本判決應於收受判決後10日內向本院提出上訴書狀，並應
敘述具體理由。其未敘述上訴理由者，應於上訴期間屆滿後20日
內向本院補提理由書（均須按他造當事人之人數附繕本）「切勿
逕送上級法院」。
                              書記官  常毓生
中    華    民    國    99    年    10    月    12    日

司法院資訊處製作；財團法人民間司法改革基金會備份。
